【裁判字號】    91,家上,15
【裁判日期】    920424
【裁判案由】    離婚
【裁判全文】
台灣高等法院花蓮分院民事判決  九十一年度家上字第一五號
      上  訴  人  甲○○
      被  上訴人  乙○○
右當事人間請求離婚事件，上訴人對於中華民國九十一年六月二十八日臺灣花蓮地方
法院九十一年度婚字第二二號第一審判決提起上訴，本院判決如左：
    主    文
原判決廢棄。
准上訴人與被上訴人離婚。
第一、二審訴訟費用由被上訴人負擔。
    事    實
甲、上訴人方面：
一、聲明：如主文所示。
二、陳述及證據除與原判決記載相同者，予以引用外，並補稱：
（一）按依民法第一千零五十二條第二項規定：「有前項以外之重大事由，難以維持
      婚姻者，夫妻之一方得請求離婚。但其事由應由夫妻之一方負責者，僅他方得
      請求離婚」。最高法院八十六年四月二十三日八十六年台上字第一０五０號判
      決：民法第一千零五十二條第二項規定：「有前項以外之重大事由，難以維持
      婚姻者，夫妻之一方得請求離婚。但其事由應由夫妻之一方負責者，僅他方得
      請求離婚」，係屬關於夫妻請求裁判離婚之概括規定，其目的在使夫妻請求裁
      判離之事由較富彈性。是夫妻間苟已發生足使「婚姻難以維持之重大事由」，
      縱不符同條第一項所列各款情形，自仍得依上開第二項規定訴請離婚。另最高
      法院八十七年六月十六日八十七年度台上字第一三０四號判決：民法第一千零
      五十二條二項規定，有同條第一項以外之重大事由，難以維持婚姻者，夫妻之
      一方得請求離婚。是否有難以維持婚姻之重大事由，判斷標準為婚姻是否已生
      破綻而無回復之希望，此不可由原告已喪失維持婚姻意欲之主觀面加以認定，
      而應依客觀的標準，即難以維持婚因之事實，是否已達於倘處於同一境況，任
      何人均將喪失維持婚姻希望之程度以決之。故現今最高法院對於民法第一千零
      五十二條二項之適用已漸採「破綻」主義，若兩造婚姻顯無續予維持可能難期
      圓滿，即非不得依民法一千零五十二條二項判決離婚。
（二）查被上訴人乙○○與上訴人甲○○係於民國（下同）八十九年十一月二十一日
      於大陸地區結婚，九十年四月十一日隨上訴人甲○○來台，於花蓮縣吉安鄉光
      華村光華三十九之十六號居住，至九十年六月十九尚未滿三月；即藉故返回中
      國大陸地區，迄至雙方已二年九個月未曾謀面。被上訴人乙○○於寄送台灣花
      蓮地方法院家事法庭之函件中業明表示願與上訴人甲○○離婚，且已無返回台
      灣與上訴人續行同居之可能。故綜上所述兩造之婚姻實已名存實亡無任何續予
      維持之可能，為俾免長期處於不確定狀態，請考量兩造婚姻已無任何維持之可
      能，准予判決離婚。
乙、被上訴人方面：
    未於言詞辯論期日到庭，惟據其所寄書函所為之陳述如左：
    被上訴人確實有遭上訴人毆打，並不知被毆打之原因。上訴人怕被上訴人回大陸
    根本不給錢，被上訴人要如何騙上訴人錢。被上訴人怕又被打，所以回大陸，再
    以電話告知。事到如今不想多說，上訴人要求離婚如一切費用由其支付，被上訴
    人同意離婚。並提出診斷書，及家庭暴力案件調查表影本為證。
丙、本院依職權調閱台灣花蓮地方法院九十年度家護字第一三０號卷宗。
    理    由
甲、程序方面：
一、被上訴人未於言詞辯論期日到場，核無民事訴訟法第三百八十六條所列各款情形
    ，爰依上訴人之聲請，由其一造辯論而為判決。
二、離婚之訴，得於第一審或第二審言詞辯論終結前，為訴之變更、追加或提起反訴
    ；民事訴訟法第五百七十二條第一項，定有明文。本件上訴人在原審係主張依民
    法第一千零五十二條第一項第五款訴請離婚，在本院追加依同條第二項規定訴請
    離婚。揆諸前揭規定，自無不可，均合先敘明。
乙、實體方面：
一、按民法第一千零五十二條二項規定，有同條第一項以外之重大事由，難以維持婚
    姻者，夫妻之一方得請求離婚。是否有難以維持婚姻之重大事由，判斷標準為婚
    姻是否已生破綻而無回復之希望，此不可由原告已喪失維持婚姻意欲之主觀面加
    以認定，而應依客觀的標準，即難以維持婚因之事實，是否已達於倘處於同一境
    況，任何人均將喪失維持婚姻希望之程度以決之。是若兩造婚姻顯無續予維持可
    能難期圓滿，即非不得依民法一千零五十二條二項判決離婚（最高法院八十七年
    度台上字第一三０四號判決參照）。
二、本件上訴人主張兩造係於八十九年十一月二十一日在大陸結婚，九十年四月十一
    日被上訴人來台居住，因為上訴人超過六十歲，大陸配偶可以在台居住三年再離
    台，但被上訴人於九十年六月十九日就離家並返回大陸，迄今仍拒不返家之事實
    ；有上訴人所提出之結婚証書、結婚公証書及戶籍謄本各一件附卷可憑，且有本
    院囑託財團法人海峽交流基金會送達被上訴人在大陸之廣西省北海市○○路十號
    住處，經被上訴人收受之回証可稽，及內政部警政署入出境管理局所函覆之被上
    訴人出入境紀錄表（附於台灣花蓮地方法院九十年度家護字第一三０號卷內）、
    被上訴人書函可佐，足認上訴人此部分之主張為真實。
三、再查上訴人於八十八年喪偶，八十九年再娶大陸地區成長之被上訴人；且本件上
    訴人為十六年出生，被上訴人為五十七年出生，兩人年紀相差四十餘歲；兩人在
    成長環境、生活背景、價值觀念自有相當之差異。又由本件訴訟中上訴人指摘被
    上訴人利用來台機會賺錢，騙取上訴人金錢，利用苦肉計聲請保護令，及婚後僅
    共同生活二個月即拒不返家遺棄上訴人等語；與上訴人以書函表示確實有遭上訴
    人毆打，不知被毆打之原因，未騙取上訴人錢，及其同意離婚等語以觀。兩造因
    思想觀念之差異，與地理環境之阻隔，顯已無法共同生活，已失婚姻結合之意義
    ，並綻裂兩造間之婚姻關係；且兩造間之婚姻生活顯已達同一情況下，任何人均
    不欲維持婚姻關係之程度。又上訴人堅決訴請離婚，被上訴人亦表示同意離婚，
    足見兩造對於已生破綻之婚姻，均無回復之希望。
四、綜上所述，本件上訴人主張兩造有難以維持婚姻之事由，自屬可信。從而，被上
    訴人主張依民法第一千零五十二條第二項之規定請求離婚，為有理由，應予准許
    。原審未及審酌上訴人嗣在本院所提事實及理由，而駁回上訴人之請求，尚有未
    洽。上訴意旨指摘原判決不當，求予廢棄改判，為有理由。自應由本院予以廢棄
    ，並判決准予離婚。
五、至兩造其餘之攻擊或防禦方法及未經援用之證據，經本院斟酌後，認為均不足以
    影響本判決之結果，自毋庸逐一詳予論駁，併此敘明。
據上論結，本件上訴為有理由，依民事訴訟法第四百五十條、第四百六十三條、第三
百八十五條第一項前段、第七十八條，判決如主文。
中      華      民      國    九十二    年      四      月    二十四    日
                                     審判長法官  吳  鴻  章
                                           法官  黃  永  祥
                                           法官  林  德  盛
右為正本係照原本作成。
如對本判決上訴，須於判決送達後二十日內向本院提出上訴狀，未表明上訴理，應於
提出上訴後二十日內向本院補提理由書狀（均須按他造當事人之人數附繕本）上訴時
應提出委任律師或具有律師資格之人之委任狀；委任有律師資格者，另應附具律師及
格證書及釋明委任人與受任人有民事訴訟法第四百六十六條之一第一項但書或第二項
（詳附註）所定關係之釋明文書影本。
                                    法院書記官  劉  夢  蕾
中      華      民      國    九十二    年      四      月    二十四    日
附註：
民事訴訟法第四百六十六條之一（第一項、第二項）：
對於第二審判決上訴，上訴人應委任律師為訴訟代理人。但上訴人或其法定代理人具
有律師資格者，不在此限。
上訴人之配偶、三親等內之血親、二親等內之姻親，或上訴人為法人、中央或地方機
關時，其所屬專任人員具有律師資格並經法院認為適當者，亦得為第三審訴訟代理人
。


司法院資訊處製作；財團法人民間司法改革基金會備份。
